臺灣高雄地方法院刑事判決　　　　　　　　　　　　九十一年度訴緝字第一六二號
　　公　訴　人　臺灣高雄地方法院檢察署檢察官
　　被　　　告　甲○○
右列被告因妨害兵役案件，經檢察官提起公訴（九十年度偵字第一０一一號），本院
判決如左：
    主  文
甲○○役齡男子意圖避免徵兵處理，居住處所遷移，無故不申報，致未能接受徵兵處
理，處有期徒刑貳月，如易科罰金，以參佰元折算壹日。
    事  實
一、甲○○於民國（下同）七十年三月二十一日出生，八十九年間達徵兵年齡，係役
    齡男子，竟意圖避免徵兵處理，遷移原住所高雄縣大寮鄉○○村○鄰○○路三十
    二號，無故不依規定申報，致高雄縣大寮鄉公所村幹事於八十九年二月二十四日
    、十月十八日、十一月十日，通知分別應於同年三月十三日、十月二十七日、十
    一月二十八日至高雄縣大寮鄉上寮村辦公處所接受兵籍調查之徵兵及齡男子兵籍
    調查通知書無法送達，而未能接受徵兵處理。
二、案經高雄縣政府移送臺灣高雄地方法院檢察署檢察官偵查起訴。
    理  由
一、訊之被告甲○○對未能依照上開規定時間前往指定地點接受兵籍調查之事實，固
    不諱言，惟矢口否認有何意圖避免徵兵處理之犯行，辯稱：伊都係住在嘉義，並
    不知情父親將其戶籍遷往高雄云云。然查：被告右揭妨害兵役之事實，除據移案
    機關高雄縣政府函敘甚明外，並有高雄縣大寮鄉於八十九年二月二十四日、十月
    十八日、十一月十日所發之徵兵及齡男子兵籍調查通知書及該鄉八十九年妨害兵
    役案件調查表各一份附卷可稽，而十九至二十歲役齡男子需服兵役，隨時有接受
    徵兵調查之可能，為一般社會大眾所共知之情，縱被告所辯其父將戶籍遷出之語
    為真，亦應主動向徵兵單位查問何時接受徵兵調查，並告知戶籍遷移之情，詎對
    此不加聞問，則其顯有避免兵役之意圖甚明，是其所辯應係卸責之詞，並不足採
    ，從而本件罪證明確，被告犯行堪以認定。
二、查被告行為後，妨害兵役治罪條例業於九十一年六月二十六日修正公布，依修正
    後妨害兵役治罪條例第二十五條之規定，該條例自公布日施行，是依中央法規標
    準法第十三條之規定，應自同年六月二十八日起發生效力。其中有關役齡男子，
    居住處所遷移，無故不依規定申報，致未能辦理身家調查、徵兵檢查、抽籤或徵
    集之部分，新法修訂統稱前開身家調查等程序為徵兵處理，然因修法前後處罰之
    刑度皆同，比較新舊法律適用結果，對於被告並無不利益之處，應依刑法第二條
    第一項前段規定，適用修正後之妨害兵役治罪條例第三條第五款論處。爰審酌被
    告無正當理由不參加國家兵役之徵兵處理程序，對國家役政自有所影響，惟念情
    節非重，所生危害輕微等一切情狀，量處如主文所示之刑，又被告行為後刑法第
    四十一條已於九十年一月四日修正，並於同年月十二日公布生效，其第一項規定
    修正為：「犯最重本刑為五年以下有期徒刑以下之刑之罪，而受六個月以下有期
    徒刑或拘役之宣告，因身體、教育、職業、家庭之關係或其他正當事由，執行顯
    有困難者，得以一元以上三元以下折算一日，易科罰金。但確因不執行所宣告之
    刑，難收矯正之效，或難以維持法秩序者，不在此限。」，然此屬刑之執行問題
    ，非關於罪刑之變更，故應適用上開修正後之條文諭知易科罰金之折算標準，無
    刑法第二條比較新舊法之問題，併此敘明。
據上論斷，應依刑事訴訟法第二百九十九條第一項前段，修正後妨害兵役治罪條例第
三條第五款，刑法第二條第一項前段、第十一條前段、第四十一條第一項，罰金罰鍰
提高標準條例第二條，判決如主文。
中      華      民      國      九十一     年    十     月      七      日
                                  臺灣高雄地方法院刑事庭
                                      審判長法官    黃三友
                                            法官    何悅芳
                                            法官    黃宗揚
右正本證明與原本無異。
如不服本判決，應於判決送達後十日內，向本院提出上訴狀。
                                          書記官    陳掌珠
中      華      民      國      九十一     年    十     月      七      日
附錄本案判決論罪科刑法條：
妨害兵役治罪條例第三條
役齡男子意圖避免徵兵處理，而有左列行之一者，處五年以下有期徒刑：
一、徵兵及齡男子隱匿不報，或為不實之申報者。
二、對於身家調查無故不依規定辦理者。
三、徵兵檢查無故不到，或意圖變更體位而故意毀傷身體者。
四、抽籤時無故不到者。
五、居住處所遷移，無故不申報，致未能接受徵兵處理者者。
